臺灣高等法院刑事判決
111年度上訴字第3077號
上  訴  人  
即  被  告  蘇新富



上列上訴人即被告因搶奪等案件，不服臺灣新竹地方法院110年
度訴字第406號，中華民國111年6月24日第一審判決（起訴案號
：臺灣新竹地方檢察署110年度偵字第5365號），提起上訴，本
院判決如下：
    主  文
上訴駁回。
    理  由
壹、審理範圍
　　按刑事訴訟法第348條於民國110年6月18日生效，本件於111
    年8月22日繫屬本院，依刑事訴訟法施行法第7條之13前段規
    定，應適用修正後刑事訴訟法第348條規定釐定上訴範圍。
    次按，上訴得明示僅就判決之刑、沒收或保安處分一部為之
    ，刑事訴訟法第348條第3項定有明文。本件上訴人即被告蘇
    新富（下稱被告）明示僅就原判決之刑提起上訴（本院卷第
    21頁、第98頁），是本件上訴審理範圍僅及原判決關於刑之
    部分，不及於其餘之犯罪事實及沒收部分，先予敘明。
貳、科刑所依據之犯罪事實與罪名：
一、原審認定之犯罪事實：　　
　　按科刑時應以行為人之責任為基礎，並審酌一切情狀，既以
    罪責作為基礎，刑法第57條前段定有明文。以下經原審認定
    之犯罪構成要件事實，雖非在上訴審理範圍之內，仍臚列如
    下，以資審認原判決關於刑之部分是否符合罪責相當之原則
    ：蘇新富前於民國105年間因搶奪等案件，經臺灣新竹地方
    法院判處應執行有期徒刑8月確定，於106年3月17日易科罰
    金執行完畢，詎猶不知改向上，因積欠當鋪及朋友款項，需
    款孔急，意圖為自己不法之所有，基於搶奪之犯意，於110
    年4月26日中午12時10分許，在新竹市○區○○街00號廖鴻洲所
    開設之「金富成銀樓」店內，向廖鴻洲佯稱欲購買重約2兩
    左右之金項鍊，廖鴻洲接續自櫥櫃內拿出3條金項鍊供蘇新
    富觀看，繼蘇新富表示不喜歡其中2條，廖鴻洲即將之放回
    櫥櫃中，蘇新富遂拿取最後1條金項鍊在胸前比對，旋趁廖
    鴻洲不及防備之際，並轉身迅速逃逸，而逕行取走該條2兩4
    分重、價值約新臺幣（下同）13萬1,500元之金項鍊，蘇新
    富得手後，幾經變裝，於同日下午1時35分許，至新竹市○區
    ○○路000號展寬珠寶國際有限公司內，向店員黃宥筌以每錢5
    820元之代價，出售上開金項鍊，而得款11萬8730元，蘇新
    富再應店員黃宥筌之請，需在「展寬珠寶國際有限公司1824
    62」客戶資料卡上簽署出售相關資料，蘇新富頓起行使偽造
    私文書之犯意，在前揭保證書上，偽造「彭鉦倫」署押2枚
    及留下彭鉦倫所持用之行動電話門號「0000000000」，而偽
    造該私文書，交店員黃宥筌收執以行使之，足以生損害於彭
    鉦倫及展寬國際有限公司管理金飾買賣之正確性，蘇新富得
    款後，即搭乘計程車至新竹市○區○○路000號7-11便利超商千
    九門市，轉匯5萬元返還不知情之遠東當鋪，再匯款10萬元
    返還綽號「國祥」之人，而將得款花用殆盡。嗣為警據報循
    線查獲。
二、本案當事人即檢察官及被告，對於後述與刑有關證據之證據
    能力均不爭執，本院查無證據得認後述證據之取得有何違法
    情事，且認為後述證據之內容與刑之認定有關，爰合法調查
    後引為本案裁判之依據。
三、原審認定之罪名：　　
    核被告所為，係犯刑法第325條第1項之搶奪罪及同法第216
    條、第210條之行使偽造私文書罪。被告在「展寬珠寶國際
    有限公司182462」證明書（公司存執聯；下稱證明書）上偽
    造「彭鉦倫」簽名署押2枚之行為，係偽造私文書之部分行
    為，而偽造私文書之低度行為復為行使之高度行為所吸收，
    均不另論罪；被告所犯上開2罪，犯意各別，行為互殊，應
    予分別論處，均為原判決認定在案。
四、上訴駁回之理由：　　
  ㈠刑之加重事由（與犯罪事實無關，屬行為人個人情狀或基於
    特定刑事政策目的之事由）：檢察官於起訴書主張被告前於
    105年間因搶奪等案件，經原審法院判處應執行有期徒刑8月
    確定，於106年3月17日易科罰金執行完畢後，5年以內故意
    再犯本件有期徒刑以上之罪，係屬累犯，均應依刑法第47條
    第1項加重其刑等語，固非無見，惟原審判決參照最高法院1
    10年度台上字第5660號判決意旨，認檢察官未具體指出證明
    之方法，不能遽行認定被告為累犯並依刑法第47條第1項加
    重其刑，此部分當屬原審對於構成累犯之證據取捨、證據價
    值之判斷，原審判決並已於量刑理由中列為量刑審酌事由而
    為負面評價，當認已就被告所應負擔之罪責予以充分評價，
    經本院審酌後認原審量處之刑無倚重或違反比例原則，尚難
    認有違法不當之情。
　㈡原審判決以行為人之責任為基礎，審酌被告前已因搶奪等案
    件，經原審法院以105年度審訴字292號判決處有期徒刑6月
    、4月，應執行有期徒刑8月確定，於106年3月17日易科罰金
    執行完畢等情，有本院被告前案紀錄表（本院卷第25頁至第
    27頁）在卷可考，詎其竟未能記取教訓，因欠債而再犯本件
    手法類似之搶奪等犯行，非但侵害他人財產法益，並嚴重危
    害社會治安與交易秩序，顯然欠缺法治及尊重他人財產權之
    觀念，行為甚值非難；惟念被告均坦認犯行之犯後態度，且
    其配偶王嫦穗已代被告與告訴人廖鴻洲成立和解並已給付相
    當於本案金項鍊1條價值之和解金新臺幣（下同）13萬1,500
    元，有和解書1份在卷可憑（見偵查卷第94頁），並經告訴
    人廖鴻洲在原審審理時陳述明確（見原審卷第99頁）；復考
    量被告犯罪之手段及本件犯罪所生之損害程度，暨被告自述
    高職畢業之教育程度及勉持之經濟狀況（見原審卷第100頁
    ）等一切情狀，分別量處有期徒刑10月、3月，並就得易科
    罰金部分諭知以1000元折算1日。
　㈢被告上訴意旨稱原審量刑過重，請求從輕量刑等語。惟按量
    刑輕重，屬法院得依職權自由裁量之事項，苟其量刑已以行
    為人之責任為基礎，並斟酌刑法第57條各款所列情狀，在法
    定刑度內，酌量科刑，無偏執一端，致明顯失出失入情形，
    自不得指為不當或違法（最高法院103年度台上字第291號判
    決、103年度台上字第331號判決意旨參照），且在同一犯罪
    事實與情節，如別無其他加重或減輕之原因，下級審量定之
    刑，亦無過重或失輕之不當情形，則上級審法院對下級審法
    院之職權行使，原則上應予尊重（最高法院85年度台上字第
    2446號判決意旨參照）。查本件原審量刑時，已審酌刑法第
    57條各款所列情狀，並衡諸被告之配偶王嫦穗已代被告與告
    訴人廖鴻洲達成和解並已給付相當於本案金項鍊價值之和解
    金，而為刑之量定，其所為量刑並未逾越法定刑度，亦無違
    背公平正義之精神，客觀上不生量刑過重過輕之裁量權濫用
    ，且原審既已詳細記載量刑審酌上揭各項被告之犯後態度、
    工作及經濟生活狀況、犯罪之動機、目的、手段、犯罪所生
    危害等一切情狀，予以綜合考量後在法定刑內予以量刑，尚
    無違比例原則及罪刑相當原則，難認有何不當。至於原審雖
    就行使偽造私文書之量刑部分未敘明被告另由其配偶王嫦穗
    與被害人彭鉦倫、展寬國際有限公司店員黃宥筌達成和解之
    情，然卷內業已有被告之配偶與彭鉦倫、黃宥筌之和解書，
    並經原審於審理時詢及於此，衡以原審判決就此部分僅判處
    有期徒刑3月並諭知易科罰金折算標準，當已衡酌上情，量
    處之刑無倚重或違反比例原則之情形，此部分應屬無害於量
    刑結果之瑕疵，仍應予維持。綜上，被告以量刑過重為由，
    提起上訴，請求從輕量刑為無理由，應予駁回。　　
據上論斷，應依刑事訴訟法第368條，判決如主文。
本案經檢察官吳志中提起公訴，檢察官樊家妍到庭執行職務。
中　　華　　民　　國　　111 　年　　10　　月　　26　　日
                  刑事第三庭    審判長法　官  張惠立
                                      法　官  張道周
                                      法　官  鄭昱仁
以上正本證明與原本無異。
如不服本判決，應於收受送達後20日內向本院提出上訴書狀，其
未敘述上訴之理由者並得於提起上訴後20日內向本院補提理由書
（均須按他造當事人之人數附繕本）「切勿逕送上級法院」。
                                      書記官  劉靜慧
中　　華　　民　　國　　111 　年　　10　　月　　26　　日
附錄：本案論罪科刑法條全文
中華民國刑法第210條
偽造、變造私文書，足以生損害於公眾或他人者，處5年以下有
期徒刑。
中華民國刑法第216條
行使第210條至第215條之文書者，依偽造、變造文書或登載不實
事項或使登載不實事項之規定處斷。
中華民國刑法第325條
意圖為自己或第三人不法之所有，而搶奪他人之動產者，處6月
以上5年以下有期徒刑。
因而致人於死者，處無期徒刑或7年以上有期徒刑，致重傷者，
處3年以上10年以下有期徒刑。
第1項之未遂犯罰之。